臺灣高雄地方法院刑事裁定
111年度聲字第1601號
聲明異議人
即受刑  人  張睦明


上列聲明受刑人即受刑人因公共危險案件，對臺灣高雄地方檢察
署檢察官不准易科罰金之執行指揮（執行案號：111年度執字第2
603號）聲明異議，本院裁定如下：
    主  文
臺灣高雄地方檢察署檢察官一一一年度執字第二六Ｏ三號不准受
刑人張睦明易科罰金及易服社會勞動之執行命令，應予撤銷，由
檢察官另為妥適之處分。
    理  由
一、聲明異議意旨略以：聲明異議人即受刑人張睦明（下稱受刑
    人)含本次固為3犯酒駕案件（分別為民國103年、109年、11
    1年【本次】），然歷次酒精濃度均不高，亦非五年內三犯
    ，且本次未發生交通事故；又受刑人為家中經濟支柱，又育
    有身心障礙子女，因受刑人入監執行，家庭頓失依靠，請求
    准予易科罰金等語。
二、按依現行刑法第41條第1項之規定，對於犯最重本刑為5年以
    下有期徒刑以下之刑之罪，而受6月以下有期徒刑或拘役之
    宣告，經法院裁判諭知如易科罰金之折算標準者，原則上應
    准予易科罰金，除非檢察官於指揮執行時，依具體個案，考
    量前述犯罪特性、情節及受刑人個人特殊事由等事項，並綜
    合評價、權衡後，仍認有該條項但書所定之如准易科罰金，
    難收矯正之效及難以維持法秩序之情形時，始得為不准受刑
    人易科罰金之執行命令。而此所稱之受刑人個人特殊事由，
    包括受刑人身體、教育、職業、家庭之關係或受刑人素行、
    犯後態度等事項，不一而足。必在給予受刑人有向執行檢察
    官表示（包括言詞或書面）其個人特殊事由之機會之情況下
    （此包括在檢察官未傳喚受刑人，或已傳喚受刑人但受刑人
    尚未到案前，受刑人先行提出易科罰金聲請之情形），檢察
    官始能對受刑人是否有個人之特殊事由及其事由為何，一併
    加以衡酌。若檢察官未給予受刑人表示有無個人特殊事由之
    機會，即遽為不准易科罰金之執行命令，其所為否准之程序
    ，自有明顯瑕疵，難認適法。至於執行檢察官於給予受刑人
    表示其個人特殊事由之機會，經審酌前述包括受刑人個人特
    殊事由在內之事項，並綜合評價、權衡後，仍認受刑人有刑
    法第41條第1項但書所定之情形，而為否准受刑人易科罰金
    之執行命令，始為檢察官裁量權之行使（此時其裁量權行使
    之當否，所涉及者方屬裁量權有無濫用之範疇），與前述程
    序瑕疵，非屬同一層次之問題（最高法院107年度台抗字第4
    04號裁定意旨參照）。
三、經查：
　　㈠受刑人因犯酒後不能安全駕駛罪，經本院111年度交簡字第
      262號判處有期徒刑6月，併科罰金新臺幣1萬2千元，有期
      徒刑如易科罰金，罰金如易服勞役，均以1千元折算1日確
      定。案經執行，檢察官於執行傳票記載：本件經檢察官審
      核後，受刑人五年內三犯酒駕案件，認應不准易科罰金、
      不准易服社會勞動；如對審核結果不服，請於應到期日前
      ，檢具相關資料，向高雄地檢陳述意見等語，有上開確定
      判決、執行傳票附卷可參，並經本院調閱卷宗核閱無訛，
      是上開事實，可資認定。
　　㈡而上揭執行傳票既已載明不准受刑人易科罰金、易服社會
      勞動之旨，實質上已屬否定受刑人得受易刑處分利益之指
      揮命令，然檢察官為此決定之前，並未事先給予受刑人就
      己身是否有難收矯正之效或難以維持法秩序之情形有陳述
      意見之機會，亦未審酌受刑人之家庭、教育、經濟狀況等
      特殊事由後，再予裁量判斷，即做成上揭指揮命令。況依
      執行傳票所載：如對審核結果不服，請於應到期日前，檢
      具相關資料，向高雄地檢陳述意見，更徵檢察官早已做成
      不准易科罰金之執行決定，才給予受刑人事後陳述意見或
      救濟之機會，足認檢察官做成不准受刑人易科罰金之命令
      前，顯未審核受刑人之意見，縱謂給予受刑人事後陳述意
      見之機會，仍無解於上揭指揮命令做成前已欠缺對受刑人
      程序保障之瑕疵，揆諸前揭說明，此一執行指揮之程序自
      有瑕疵，難認適法。
　　㈢再檢察官於審核受刑人得否易科罰金或易服社會勞動時，
      係載稱：受刑人已4犯酒駕，前曾易科罰金完畢，仍不知
      警惕，再犯本案，明顯漠視用路人之安全及法秩序，認易
      刑處分已不足以收矯正之效，擬不准易科罰金或易服社會
      勞動等語；於受刑人到案時，亦係請受刑人就「非五年內
      四犯酒駕案件，經檢察官核定不准易科罰金」表示意見，
      此有高雄地檢111年度執字第2603號卷之「得易服社會勞
      動審查表」、「得易科罰金審查表」及訊問筆錄在卷可參
      ，足認檢察官主要係以「4犯酒駕」為不准易刑處分之理
      由，然於執行傳票卻記載受刑人因「5年內3犯酒駕」而不
      准予易刑處分，前後理由不一，且檢察官亦未於受刑人到
      案前將上揭理由（即受刑人4犯酒駕）告知受刑人，堪認
      本件係受刑人到案時始知悉檢察官駁回之確實理由，就此
      ，難認檢察官有給予受刑人就上開理由表達意見之準備時
      間及適當機會，遽於受刑人到案當天執行入監，有突襲受
      刑人之虞，程序上亦有未妥。
　　㈣又受刑人加計本次酒駕，共有4次酒後駕車案件，分別為：
      ①於民國101年6月17日下午6時至12時許，飲用啤酒後，駕
      駛自用大貨車上路，因不慎撞擊後方車（無人受傷）而查
      獲；②於103年1月30日10時許，飲用保力達後，騎乘普通
      重型機車上路，嗣因未戴安全帽而為警查獲；③109年3月2
      4日8時許，飲用保力達後，駕駛自用大貨車上路，嗣因行
      駛禁行路段而為警查獲；④111年1月2日19時30分許，飲用
      酒類後，駕駛自用小客車行駛於道路，嗣因未開車前頭燈
      為警查獲（本次），非於5年內3犯酒駕，亦有前開各該判
      決在卷足憑，是檢察官於執行傳票不准易科罰金或易服社
      會勞動之理由，亦有誤會。
　　㈤綜上，檢察官之指揮執行有上揭瑕疵，難認適法，應由本
      院將檢察官之執行命令撤銷。
　　㈥至於受刑人是否准予易科罰金或易服社會勞動，有無因不
      執行該宣告刑，即難收矯正之效或難以維持法秩序之情形
      ，仍應由檢察官給予受刑人陳述意見之機會後，通盤考量
      本件受刑人之具體個案情節，另為妥適之指揮執行，受刑
      人併請求本院逕行准許易科罰金，尚屬無據，併此敘明。
四、依刑事訴訟法第486條，裁定如主文。　　
中　　華　　民　　國　　111 　年　　9 　　月　　26　　日
                  刑事第一庭    法　官  蔡有亮
以上正本證明與原本無異。
如不服本裁定，應於收受送達後5 日內向本院提出抗告狀。
中　　華　　民　　國　　111 　年　　9 　　月　　26　　日
　　　　　　　　　　　　　　　　書記官　葉郁庭